臺灣高雄地方法院交通事件裁定　　　　 96年度交聲字第312號
原處分機關　高雄市政府
異　議　人
即受處分人　甲○○
上列異議人因違反道路交通管理處罰條例案件，對於高雄市政府
中華民國96年3 月22日所為裁決（原處分案號：高市府交裁字第
裁32-BO0000000號）聲明異議，本院裁定如下：
    主  文
原處分關於罰鍰新臺幣參萬柒仟伍佰元部分撤銷。
    理  由
一、聲明異議意旨係以：異議人即受處分人甲○○廖志勇因酒後
    駕車遭警施以酒測查獲，業經臺灣高雄地方法院檢察署檢察
    官（下稱地檢署）為緩起訴處分，是本於一事不二罰之規定
    ，依法聲明異議，並請求是否得免予繳納罰金等語。
二、按94年2 月5 日公布施行之行政罰法第26條規定：「一行為
    同時觸犯刑事法律及違反行政法上義務規定者，依刑事法律
    處罰之。但其行為應處以其他種類行政罰或得沒入之物而未
    經法院宣告沒收者，亦得裁處之。前項行為如經不起訴處分
    或為無罪、免訴、不受理、不付審理之裁判確定者，得依違
    反行政法上義務規定裁處之」，明白揭示同一行為不受行政
    及刑事之雙重處罰之一事不二罰」原則。次按道路交通管理
    處罰條例第35條第1 項第1 款規定：汽車駕駛人，駕駛汽車
    經測試檢定，酒精濃度超過規定標準者，處新臺幣1 萬5 千
    元以上6 萬元以下罰鍰，並當場移置保管該汽車及吊扣其駕
    駛執照1 年；因而肇事致人受傷者，並吊扣其駕駛執照2 年
    ；致人重傷或死亡者，吊銷其駕駛執照，並不得再考領。前
    揭道路交通管理處罰條例第35條第1 項第1 款規定之處罰內
    容，係針對行為人違反行政法上義務規定之行政罰，且該條
    例關於一行為同時觸犯刑事法律及違反行政法上義務規定者
    ，並無特別規定，倘汽車駕駛人以單一酒後駕駛汽車行為，
    經測試酒精濃度超過規定標準，而同時涉有刑法第185 條之
    3 公共危險罪嫌時，道路交通管理處罰機關除有行政罰法第
    26條第1 項但書得處以其他種類行政罰者之情形，而得裁處
    其他種類行政罰外，關於罰鍰部分，應依行政罰法第26條及
    道路交通管理處罰條例第10條規定移送地方法院檢察署處理
    ，不得逕依道路交通管理處罰條例第35條第1 項第1 款規定
    裁處行為人罰鍰之行政罰，以符行政罰法第26條一事不二罰
    之規定。
三、另按被告於緩起訴期間內，有下列情形之一者，檢察官得依
    職權或依告訴人之聲請撤銷原處分，繼續偵查或起訴：一、
    於期間內故意更犯有期徒刑以上刑之罪，經檢察官提起公訴
    者。二、緩起訴前，因故意犯他罪，而在緩起訴期間內受有
    期徒刑以上刑之宣告者。三、違背第253 條之2 第1 項各款
    之應遵守或履行事項者，刑事訴訟法第253 條之3 第1 項亦
    規定明確。案經檢察官為「緩起訴處分」者，於緩起訴期間
    屆滿前，仍可能因前開撤銷事由，經檢察官撤銷緩起訴處分
    後提起公訴。雖緩起訴期間屆滿，而緩起訴未經撤銷，行為
    人得免於刑事訴追，其法律效果似與「不起訴處分」相同，
    然非俟緩起訴期間屆滿，實無從確定該緩起訴處分最終仍未
    經撤銷，亦即緩起訴期間屆滿前，緩起訴處分尚無終局之實
    質確定力，此與「不起訴處分」之情形不同。緩起訴期間屆
    滿前，該緩起訴處分既隨時可能被撤銷，倘原處分機關不待
    緩起訴期間屆滿，逕予行政裁罰，將使受處分人有同時遭受
    行政處罰及刑事訴追之危險，顯與行政罰法第26條規定之立
    法意旨相悖。又行政罰法第26條第2 項規定同一行為如經「
    不起訴處分」或為「無罪」、「免訴」、「不受理」、「不
    付審理」之裁判確定者，得依違反行政法上義務規定裁處之
    ，所著重者係在各該事由同具終局免受刑事追訴之效力，而
    無雙重處罰之危險，應認屬列舉事由。「緩起訴處分」既非
    屬上開列舉事由，且於緩起訴期間屆滿前，仍存有雙重處罰
    之危險，原處分機關自不得於緩起訴期間屆滿前，就行為人
    之同一行為再為行政裁罰。
四、經查本件異議人甲○○於民國95年4 月5 日20時許，在高雄
    市○○路某處檳榔攤飲酒，在其吐氣所含酒精成分高達每公
    升0.51毫克，顯已不能安全駕之狀態下，猶不顧參與道路交
    通公眾之安全，貿然騎乘車牌號碼XNW-588 號重型機車，於
    同日22時45分許行至高雄市前金區○○○街179 號前，因酒
    後注意力無法集中，致撞及翁正龍所駕駛之車牌號碼N3-217
    6 號自用小客車，嗣經警到場處理，測試甲○○呼氣所含酒
    精濃度，發現高達每公升0.51毫克，乃舉發其違規，由高雄
    市政府警察局新興分局移送偵辦；嗣經地檢署於95年4 月29
    日以95年度偵字第11112 號為緩起訴處分，期間為1 年，被
    告即異議人應於收受地檢署檢察官執行緩起訴處分命令通知
    書之6 個月內，接受該署觀護人室安排之法治教育1 場次，
    且上開緩起訴處分並經臺灣高等法院檢察署於95年7 月26日
    以95年度上職議字第2641號處分書駁回再議之聲請等情，有
    上開緩起訴處分書、臺灣高等法院檢察署處分書、舉發違反
    道路交通管理事件通知單各1 件在卷可按。而本件原處分之
    裁決日期為96年3 月22日，惟前開緩起訴處分既於95年7 月
    26日始經駁回再議確定，並以緩起訴期間1 年計算，該緩起
    訴應於96年7 月25日才能實質確定。從而，在上開緩起訴處
    分尚未實質確定前，行為人既尚未最終確定免於受刑事訴追
    或處罰前，行政機關尚無得為行政裁罰之餘地。原處分機關
    未察，逕依道路交通管理處罰條例規定，裁處受處分人罰鍰
    37,500元部分，顯與行政罰法第26條第2 項之規定意旨有違
    ，難認允當。異議人以其在刑事案件中業已檢察官為緩起訴
    處分確定，請求本件是否得予分期繳納云云，固有未合，惟
    原處分機關逕以異議人酒精濃度超過規定標準而對其裁處罰
    鍰37,500元部分，既有可議之處，仍應由本院予以撤銷，由
    原處分機關視緩起訴處分之終局執行結果，另為適法之處分
    。此外，原處分內容關於吊扣駕駛執照12個月之行政裁罰部
    分，既未據異議人併予提出異議，亦核與上開道路交通管理
    處罰條例等規定及行政罰法第26條第1 項但書規定並無不合
    ，本院當無從併予審酌，附此敘明。
五、依道路交通案件處理辦法第20條，裁定如主文。
中　　華　　民　　國　　96　　年　　4 　　月　　23　　日
                    交通法庭    法  官  楊淑珍
以上正本證明與原本無異。
如不服本裁定，應於收受送達後5 日內向本院提出抗告狀。
中　　華　　民　　國　　96　　年　　4 　　月　　24　　日
                                書記官  林秀敏
